【裁判字號】    89,訴,260
【裁判日期】    890522
【裁判案由】    租佃爭議
【裁判全文】
臺灣彰化地方法院民事判決  八十九年度訴字第二六○號
    原      告  乙○○
                庚○○
                戊○○
                丁○○
                丙○○
    兼右五人共同
    訴訟代理人  己○○  住台北市○○區○○街四十五巷六號
    被      告  甲○○  住彰化.
右當事人間請求租佃爭議事件，本院判決如左：
    主      文
被告應將坐落彰化縣溪湖鎮○○○段第一八六地號、地目田、面積０．七六一四公頃
之土地交還原告。
訴訟費用由被告負擔。
    事      實
甲、原告方面：
  一、聲明：如主文所示。
  二、陳述：坐落彰化縣溪湖鎮○○○段第一八六地號、地目田、面積０．七六一四
      公頃之土地原為原告己○○與楊寬廳、楊寬滿所共有，並自三十八年起與被告
      訂立耕地三七五租約，嗣楊寬廳、楊寬滿陸續死亡，即由原告乙○○、庚○○
      、丙○○、丁○○繼承楊寬廳之應有部分，由原告戊○○繼承楊寬滿之應有部
      分，並由渠等繼承人繼承與被告之耕地租約，惟被告自八十五年起即未繳納租
      金，地租已積欠達三年以上，且擅自廢耕至今，嗣經彰化縣政府調處不成立在
      案，為此依耕地三七五減租條例第十七條第一項第三、四款之規定終止耕租賃
      契約，請求被告返還租賃物土地。
  三、證據：提出私有耕地租約書影本、土地登記簿謄本、存證信函各一份為證。
乙、被告方面：
  一、聲明：求為判決駁回原告之訴。
  二、陳述：伊自八十五年起因收成不好即未繳租金，且因種植木瓜須隔三年，伊自
      兩年前起就未再耕作。
      理      由
一、本件原告起訴主張：坐落彰化縣溪湖鎮○○○段第一八六地號、地目田、面積０
    ．七六一四公頃之土地原為原告己○○與楊寬廳、楊寬滿所共有，並自三十八年
    起與被告訂有私有耕地租約，嗣楊寬廳、楊寬滿陸續死亡，即由原告乙○○、庚○○、丙○○、丁○○繼承楊寬廳之應有部分，由原告戊○○繼承楊寬滿之應有
    部分，並由渠等繼承人繼承被繼承人與被告之耕地租約，惟被告自八十五年起即
    未繳納租金，地租已積欠達三年以上，且擅自廢耕至今，嗣經彰化縣政府調處不
    成立在案，為此依耕地三七五減租條例第十七條第一項第三、四款之規定終止耕
    租賃契約，請求被告返還租賃物土地等情。被告則以：伊自八十五年起因收成不
    好即未繳租金，且因種植木瓜須隔三年，故伊自兩年前起就未再耕作等語置辯。
二、原告主張坐落坐落彰化縣溪湖鎮○○○段第一八六地號土地為原告所共有，並與
    被告訂有耕地租約，被告自八十五年起即未繳納租金，且擅自廢耕至今等情，業
    據提出私有耕地租約、土地登記簿謄本及存證信函為證，而本案業經彰化縣政府
    耕地租佃委員會調處不成立在案，亦有彰化縣政府八十九年三月八日八九彰府地
    權字第四二七六六號函及案附調解、調處筆錄暨相關證明文件在卷可稽，復為被
    告所不爭執，原告之主張堪信為真。
三、按耕地租約在租佃期限未屆滿前，非有地租積欠達兩年之總額時，及非因不可抗
    力繼續一年不為耕作時，出租人不得終止租約，耕地三七五減租條例第十七條第
    一項第三、四款定有明文。查本件被告已自承伊自八十五年起因收成不好即未繳
    租金，且因種植木瓜須隔三年，故伊自兩年前起就未再耕作等語，是其積欠地租
    顯已達兩年之總額，且並非因不可抗力已繼續一年不為耕作，是原告依上開規定
    終止兩造之耕地租約，洵屬有據。
四、從而，本件耕地租約既經原告依法終止，則其請求被告應將系爭土地交還原告，
    ，為有理由，應予准許。
五、結論：本件原告之訴為有理由，並依民事訴訟法第七十八條，判決如主文。
中      華      民      國    八十九    年      五      月    二十二    日
                                        民事第一庭
~B法      官  黃倩玲
右為正本係照原本作成。
如對本判決上訴，應於判決送達後二十日內向本院提出上訴狀。
~B法院書記官  彭月美
中      華      民      國    八十九    年      五      月    二十二    日


司法院資訊處製作；財團法人民間司法改革基金會備份。
